台灣屏東地方法院民事判決　95年度訴字第192號
　　原　　　告　乙○○○
　　訴訟代理人　丙○○
　　原　　　告　甲○○
　　被　　　告　丁○○
　　訴訟代理人　戊○○○
上列當事人間請求損害賠償事件，經本院於民國96年3 月1 日言
詞辯論終結，判決如下：
    主      文
原告之訴及假執行之聲請均駁回。
訴訟費用由原告負擔。
    事實及理由
一、原告甲○○原聲明請求之金額為新台幣（下同）78,900元，
    嗣於本院95年9 月4 日審理時減縮為58,900元。並未變更訴
    訟標的，而僅係減縮應受判決事項之聲明，合於民事訴訟法
    第255 條第1 項第3 款規定，應予准許。
二、原告起訴主張：門牌號碼屏東縣屏東市○○路292 之1 號房
    屋為原告乙○○○所有，並由兒子即原告甲○○經營牙科診
    所，與被告所有門牌號碼屏東市○○街1 之1 號之房屋（下
    稱系爭房屋）相隔1 間，被告另將該屋1 樓出租予訴外人陳
    敬文經營服飾店，詎於民國93年5 月20日上午7 時許發生火
    警，嗣雖經消防人員搶救後撲滅，惟原告乙○○○所有之上
    開房屋不僅為大火波及，消防人員搶救時，消防水亦灌入屋
    內，致房屋及屋內牙科診所之物品與設備損害嚴重。按出租
    人應以合於所約定使用收益之租賃物，交付承租人，並應於
    租賃關係存續中，保持其合於約定使用、收益之狀態。民法
    第423 條定有明文。本件火災之起火點在系爭房屋1 樓，訴
    外人陳敬文固應負責（陳敬文已另與原告達成訴訟上和解）
    ，然被告為屋主，於出租房屋供陳敬文使用時，違反提供及
    保持該房屋之用電設備合於承租人使用之義務，故被告對火
    災之發生亦有責任。為此依民法第184 條第1 項前段、第19
    6 條規定，請求被告賠償原告乙○○○房屋修復費用及原告
    甲○○牙科診所設備損壞修復費用等語，並聲明：被告應給
    付原告乙○○○123 萬元、原告甲○○58,900元，及均自起
    訴狀繕本送達翌日起至清償日止，按週年利率百分之5 計算
    之利息；前項聲明，原告願供擔保請准宣告假執行。
三、被告則以：本件起火點經鑑定結果，為系爭房屋1 樓南側牆
    壁辦公桌旁配電盤處附近，起火原因極可能是電線短路，而
    訴外人陳敬文於承租之初即86年間，唯恐電力不足而更換配
    電盤並更改線路，且不加裝錏管或厚導線管以避免電線短路
    ，顯有重大過失；又陳敬文自行更換配電盤及重置線路皆未
    知會被告，未盡防止結果發生之義務，故被告應無庸就原告
    之損害負任何責任等語置辯，並聲明：原告之訴駁回；如受
    不利判決，願供擔保請准宣告免為假執行。
四、經查，原告主張門牌號碼屏東市○○路292 之1 號房屋為原
    告乙○○○所有，並由原告甲○○經營牙科診所，與被告所
    有之系爭房屋相隔1 間，被告另將該屋1 樓出租予訴外人陳
    敬文經營服飾店，詎於93年5 月20日上午7 時許發生火警，
    嗣雖經消防人員搶救後撲滅，惟原告乙○○○所有之上開房
    屋不僅為大火波及，消防人員搶救時，消防水亦灌入屋內，
    致房屋及屋內牙科診所原告甲○○所有之物品與設備損害嚴
    重等事實，業據原告提出發票、估價單、收據、相片、地籍
    圖謄本、土地及建物所有權狀等文件為證，且為被告所不爭
    執，堪信為真實。被告主張本件起火點為系爭房屋1 樓南側
    牆壁辦公桌旁配電盤處附近，起火原因極可能是電線短路，
    而訴外人陳敬文於承租之初即86年間，曾更換1 樓之電線與
    配電盤，惟未加裝錏管或厚導線管等情，為原告所不爭，且
    經證人即陳敬文之兄陳裕森於檢察官偵查中證述屬實（見93
    年度偵字第3977號卷第8 、93、94、115 頁），並有本院依
    職權調閱之屏東縣消防局火災原因調查報告書1 份附卷可稽
    （見本卷第34至131頁），堪信為真正。
五、至原告主張被告為系爭房屋之出租人，應以合於所約定使用
    收益之租賃物，交付承租人，並應於租賃關係存續中，保持
    其合於約定使用、收益之狀態。而本件火災之起火原因為電
    線短路，故被告並未提供合於約定使用之用電設備予陳敬文
    ，亦未於租賃關係存續中，保持合於約定使用之用電設備，
    顯見被告對於火災之發生亦有責任等事實，則為被告所否認
    ，並以前詞置辯。是本件之主要爭執點為：被告於出租系爭
    房屋時，有無交付陳敬文合於約定使用之用電設備，並於租
    賃關係存續中，保持合於約定使用之狀態？茲析論如下：
（一）查系爭房屋火災之起火點為房屋1 樓南側牆壁辦公桌旁配
      電盤處附近，起火原因極可能是電線（配電盤電源線即進
      屋線）短路（詳上開火災原因調查報告書）。然造成「進
      屋線短路」之原因則屬不能確定，此據鑑定證人吳坤學於
      本院95年度訴字第206 號損害賠償事件（原告為陳敬文，
      被告為丁○○）審理時證稱：「（會造成該處電線走火的
      原因為何？）有可能是表面的塑膠裂（劣）化、或是動物
      咬痕造成包覆電線的塑膠裂（劣）化而造成電線走火，而
      造成塑膠裂（劣）化的原因有可能長期過負載（使用電量
      過大）；也有可能是因為明線的部分長期處於室內高溫情
      況下，造成覆蓋銅線的塑膠表面裂（劣）化，因為進屋線
      是主線，所以塑膠裂（劣）化造成短路的原因可能性比較
      大。」等語（見該案卷第143 頁）。是本件火災之起火原
      因，出於「進屋線短路」之可能性較大，而進屋線短路之
      原因則有許多種情形，包括電源線包覆之損傷（例如汽車
      等之震動、人之踐踏或故意損傷、老鼠咬、高溫致包覆融
      化）及電氣機器暴露之充電部與導體接觸（例如老鼠或守
      宮等小動物之接觸、人體、鋼盔、工具類之接觸）等情形
      （前開偵查卷第78頁所附台灣台北地方法院92年度易字第
      65號判決理由中，引用之台北市消防局92年1 月29日北市
      消調字第09230216500 號函參照）。故可知造成系爭房屋
      進屋線短路之原因尚屬「不明」，無法逕行推定被告於出
      租房屋時，未交付合於約定使用之進屋線，或被告未於租
      賃關係存續中，保持進屋線合於約定使用之狀態，而認其
      違反出租人應盡之義務。
（二）況依民法第423 條規定，出租人固應以合於所約定使用、
      收益之租賃物，交付承租人，並應於租賃關係存續中保持
      其合於約定使用、收益之狀態。然按租賃關係存續中，租
      賃物如有修繕之必要，應由出租人負擔者，或因防止危害
      有設備之必要，或第三人就租賃物主張權利者，承租人應
      即通知出租人。民法第437 條第1 項定有明文。是本件需
      再查明者，乃系爭房屋之租賃關係存續中，承租人陳敬文
      曾否因1 樓之「進屋線」有修繕之必要而通知被告？次查
      ：
    陳敬文於86年10月15日向被告承租系爭房屋之1 樓開設服
      飾店，為避免原配電盤過於老舊之風險，僱請其兄即證人
      陳裕森（79年甲種電匠考驗成績合格）重新設計、更換室
      內之電器電線與配電盤，而進屋線因當時仍屬正常，故未
      更換一節，迭據證人陳裕森分別於上開偵查及本院95年度
      訴字第206 號審理中證述綦詳（見93年度偵字第3977號卷
      第8 、93、94、115 頁、94年度偵續字第33號卷第65頁及
      本院上開卷第146 頁），且有高雄市政府建設局電匠考驗
      合格證明書影本1 份附卷可佐（見本卷第245 頁）；而該
      進屋線於未更換之情形下，在90年9 月5 日經台灣電力股
      份有限公司檢驗合格（詳後述）。顯見系爭房屋1 樓之進
      屋線，於被告出租予陳敬文時，係合於約定使用之租賃物
      ，且無修繕之必要。
    系爭房屋之電線線路，曾於90年9 月5 日經台灣電力股份
      有限公司屏東區營業處人員檢驗合格，有該公司93年9 月
      7 日Ｄ屏東字第09308003161 號函及所附低壓用戶用電裝
      置定期檢驗記錄表各1 份在卷足憑（見上開偵查卷第29、
      30頁）。復據證人即檢驗員賴宣延於偵查中結稱：進屋線
      我們用儀器測量是良好的。這是要測量電線包覆的外皮是
      否良好，低於○點一就是不良的，若是不良的話，就會引
      起火災。測量的結果是三，算是良好的。安全開關是看電
      量負荷過大時，是否會自行跳脫關掉，本件也是良好等語
      （見該偵查卷第63、64頁），及於本院95年度訴字第206
      號案件審理時證述：「（你是否有檢查進屋線？）我們有
      檢查靠近配電盤附近的進屋線，當時測試電線的包覆是良
      好的，表皮也沒有裂（劣）化的情形。」等語（見該案卷
      第144 頁）。顯見該進屋線於90年9 月5 日時仍合於約定
      使用之狀態。
    依陳敬文於本院前開案件審理中自認：從86年承租系爭房
      屋起，不曾發生電線走火或電器使用之電線線路不順暢之
      情事等語（見該案卷第140 頁）、於本院審理時所稱：進
      屋線外露部分僅約10公分，我未向丁○○反應要換進屋線
      等語（見本卷第169 頁），及證人陳裕森證稱：我弟弟沒
      有告訴我電路使用有問題，而且我到他店裡聊天時，會巡
      視配電盤及開關的外觀，結果都沒有問題，如果有問題，
      線路就會跳脫等語（見該案卷第147 頁）。核與被告於本
      院審理時所陳：自出租系爭房屋予陳敬文起，至發生本件
      火災時止，陳敬文並未向我反應要換進屋線等語（見本卷
      第169 頁）相符。可知上開進屋線於火災發生前，陳敬文
      並未發現有不正常之情形而通知被告修繕。且依電業法第
      43條第1 項規定，系爭房屋之用電裝置，每3 年至少應檢
      驗1 次，而台灣電力股份有限公司屏東區營業處預定於93
      年9 月間再派員實施定期檢驗，此分別有該公司上開函文
      及95年9 月14日Ｄ屏東字第9309-0094 號函1 份附卷可參
      （見本卷第231 頁）。故系爭房屋於最近1 次即90年9 月
      5 日檢驗後，至下次檢驗日期即93年9 月間，依法無庸檢
      驗，故在本件火災發生即93年5 月20日前，亦無證據顯示
      系爭房屋之用電裝置有何不正常或危險而需修繕之處。
六、綜上所述，被告於出租系爭房屋予陳敬文時，有交付合於約
    定使用之進屋線，且於租賃關係存續中，該進屋線仍合於約
    定使用之狀態，難認被告有何違反出租人義務之過失責任。
    故原告依侵權行為之法律關係，請求被告給付原告乙○○○
    123 萬元、原告甲○○58,900元，及均自起訴狀繕本送達翌
    日起至清償日止，按週年利率百分之5 計算之利息，為無理
    由，應予駁回。又原告之訴既經駁回，其假執行之聲請亦失
    所附麗，爰併駁回之。
七、本件為判決之基礎已臻明確，兩造其餘攻擊、防禦方法及提
    出未經援用之舉證，經本院審酌核與判決結果無影響，均不
    一一論駁，末此指明。
八、據上論結，本件原告之訴為無理由，依民事訴訟法第85條第
    1項前段，判決如主文。
中　　華　　民　　國　　96　　年　　3 　　月　　15　　日
                     民事第一庭  法　官　張以岳
以上正本係照原本作成。
如不服本判決，應於送達後20日內，向本院提出上訴狀並表明上
訴理由，如於本判決宣示後送達前提起上訴者，應於判決送達後
10日內補提上訴理由書（須附繕本）。
                                 書記官　林志憲
中　　華　　民　　國　　96　　年　　3 　　月　　15　　日
